【裁判字號】    89,交訴,50
【裁判日期】    900316
【裁判案由】    業務過失致死
【裁判全文】
臺灣屏東地方法院刑事判決                          八十九年度交訴字第五○號
    公  訴  人  臺灣屏東地方法院檢察署檢察官
    被      告  乙○○
    選任辯護人  謝信義律師
右被告因業務過失致死案件，經檢察官提起公訴（八十八年度偵字第五七八一號、第
五九六三號），本院判決如左：
    主  文
乙○○從事業務之人，因業務上之過失致人於死，處有期徒刑壹年。
    事  實
一、乙○○平日以駕駛貨車賣菜營業維生，為從事駕駛業務之人。民國八十八年六月
    二十一日二十一時四十分許，駕駛車號ＶＪ－８８８號大貨車，沿屏東縣萬丹鄉
    ○○路往屏東方向行駛，車行至屏東縣萬丹鄉○○路與廣安路交岔口前約三十公
    尺處，適有黃志生騎乘號ＰＥＰ－７４３號機車 (當時未懸掛車牌)，沿同方向
    行駛於後，因夜間天雨視線不清，驟然發現前方由乙○○駕駛之大貨車，而緊急
    煞車，機車因而失控往右方向傾斜滑倒，並插入大貨車後底盤，黃志生頭部因而
    撞擊大貨車後方升降機曲零件，乙○○本應注意汽車駕駛人，駕駛汽車肇事致人
    受傷或死亡，應即採取救護或其他必要措施，並向警察機關報告，不得駛離，而
    依當時之情況，又無不能注意之情事，竟疏未注意，仍駕駛前開大貨車緩緩前進
    ，將夾於大貨車底下之黃志生拖行約十公尺，致黃志生頭部受創，嗣經路人告知
    ，乙○○始停車將黃志生送醫急救，然黃志生仍於八十八年六月二十七日上午十
    時許，因腦內出血、心肺衰竭不治死亡。
二、案經黃志生之父母丁○○、甲○○及妻丙○○告訴暨臺灣屏東地方法院檢察署檢
    察官相驗後偵查起訴。
    理  由
一、訊據被告乙○○已坦承：我當時駕駛ＶＪ－８８８號大貨車，自萬丹往屏東方向
    行駛，行至萬丹鄉○○路與廣安路口時，因紅燈我停在路口，但我有感覺車有震
    動，我以為是小貨車或自小客車撞上我尾部，因當時下大雨，我停一下未見有人
    找我理論，我便慢慢啟動前進，結果旁邊駕駛人按我喇叭示意，我才下車查看才
    知發生車禍等語。另依卷附之道路交通事故調查報告表、現場圖及照片所示，被
    害人騎乘之機車正位於大貨車後方底盤下，且該處距本件車禍所產生之碎片即撞
    擊點，約有二十一公尺，而被害人所配戴之安全帽則掉落於距撞擊點十點七公尺
    處，另依至現場救護之萬丹消防隊員向萬丹分駐所警員戊○○表示，發現被害人
    時，其正倒臥在距離大貨車後方十公尺處，有警員戊○○所製作之報告書一份在
    卷為憑，足認本件車禍後，被告確有將夾於大貨車後方之被害人拖行約十公尺無
    誤。再者，國立交通大學就本件事故過程所為之重建，亦同此認定係被害人駕駛
    重型機車，因夜間天雨視線不清，驟然發現前方因紅燈停於路口或慢行由乙○○
    駕駛之大貨車，而疑似緊急車，致失控往右方傾斜滑倒，使機車插入大貨車後底
    盤，被害人頭部並因而撞擊大貨車後方升降機曲臂零件而重創，被告因繼續往前
    行駛，致大貨車升降機下支軸勾住機車左後輔助踏板，並拖行二十餘公尺，而使
    該部位嚴重拉扯易位，有交大管運字第０３４６號函暨鑑定意見書在卷可資參
    佐。按汽車駕駛人，駕駛汽車肇事致人受傷或死亡，應即採取救護或其他必要措
    施，並向警察機關報告，不得駛離，道路交通管理處罰條例第六十二條第一項定
    有明文，被告駕車自應注意上揭規定，且依當時情況，又無其他緊急情況發生，
    致有不能注意之情事，乃被告竟疏未注意，而任意將大貨車駛離，致被害人被拖
    行十餘公尺，而當場頭部受創，經送醫急救後，仍於八十八年六月二十七日，因
    腦出血、心肺衰竭不治死亡，有檢察官督同法醫師相驗屬實，並製有勘驗筆錄、
    相驗屍體證明書及驗斷書等附卷可稽，顯見被害人確因本件車禍而死亡，而被告
    之過失行為與被害人死亡間，復有相當因果關係，事證明確，被告犯行洵堪認定
    。
二、核被告所為，係犯刑法第二百七十六條第二項之業務過失致人於死罪。公訴人雖
    認被告係因駕車疏未注意車前狀況及兩車併行之間隔，致超車時，大貨車後側車
    身擦撞被害人所駕駛之機車左側，被害人因而人車倒地，機車則順勢衝入夾於被
    告所駕駛大貨車之車底下方，並遭被告拖行後，因頭部受創，送醫急救不治身亡
    ，惟被告已否認當時有超車不慎而致「擦撞」被害人騎乘之機車，再者，證人即
    現場處理之警員戊○○亦到庭證稱：「 (當時有無注意到機車及大貨車車損的狀
    況？)大貨車後車的作用桿有遭摩擦的現象，車身有注意看，無擦撞的痕跡」，
    是本案並無積極證據足證被告有公訴人所指之過失犯行，公訴意旨認被告駕車違
    反道路交通安全規則第九十四條第三項、第一百零一條第五款規定，自有未洽，
    併此敘明。爰審酌被告雖無前科，素行堪稱良善，惟被告犯罪所造成之損害甚鉅
    ，且迄未與被害人家屬達成和解，賠償其民事損失等一切情狀，量處如主文所示
    之刑，以符法制。
據上論斷，應依刑事訴訟法第二百九十九條第一項前段、刑法第二百七十六條第二項
、罰金罰鍰提高標準條例第一條前段，判決如主文。
本案經檢察官何克昌到庭執行職務
中      華      民      國      九十      年      三      月    十六    日
          臺灣屏東地方法院交通法庭
                                           法  官   包梅真
右正本證明與原本無異。
如不服本判決，應於判決送達後十日內，向本院提出上訴狀。
附錄法條：
刑法第二百七十六條第二項
從事業務之人，因業務上之過失犯前項之罪者，處五年以下有期徒刑或拘
役，得併科三千元以下罰金。
                                           書記官   蔡進吉
中    華      民       國     九十        年     三       月    十六   日


司法院資訊處製作；財團法人民間司法改革基金會備份。
